臺灣臺東地方法院刑事判決　　　　　　　　　　　　　　九十四年度訴字第五一號
　　公　訴　人　臺灣臺東地方法院檢察署檢察官
　　被　　　告　戊○○
　　　　　　　　乙○○
　　右　一　人
　　指定辯護人　本院公設辯護人甲○○
右列被告因重傷害等案件，經檢察官提起公訴（九十三年度偵字第一五五五號），本
院判決如左：
    主  文
戊○○以加害財產之事，恐嚇他人，致生危害於安全，處拘役參拾日，如易科罰金，
以佰元折算壹日。
乙○○傷害人之身體，處有期徒刑陸月，如易科罰金，以參佰元折算壹日。
    事  實
一、戊○○與乙○○原係朋友關係，於民國九十三年一月七日夜間十時許，前往臺東
    縣太麻里鄉○○里街○○道上乙○○與丁○○共同經營之「阿呂釣魚場」內喝酒
    時，受乙○○之委託看顧店面後，丁○○見戊○○酒意已濃，遂勸其回家，戊○○不從，並向丁○○索討新臺幣（下同）二百元俾其至他處繼續飲酒，但為丁○○所拒，戊○○竟以加害財產之事對丁○○恫稱：「你不要給我二百元，我就要
    砸店」等語，使丁○○心生畏懼，致生危害於安全。
二、乙○○於同日夜間十二時許，在前開經營之釣魚場內，因見戊○○藉酒叫囂及推
    擠懷孕之同居人丁○○，一時氣憤難耐，竟基於普通傷害犯意，持該釣魚場內長
    約九十公分、寬約三公分之木棍毆擊戊○○之手臂、背部、腰部及大腿等處，除
    造成戊○○受有左前臂挫傷、腹壁胸壁挫傷及脾臟破裂之傷害，經行政院衛生署
    臺東醫院（下稱署立臺東醫院）於同月十五日進行手術而切除脾臟。
三、案經丁○○、戊○○訴由臺東縣警察局大武分局報告臺灣臺東地方法院檢察署檢
    察官偵查起訴。
    理  由
一、訊據被告戊○○矢口否認恐嚇犯行，辯稱：伊只是要向丁○○借錢，並未出語恐
    嚇云云。唯查，右揭被告戊○○出語恐嚇之事實，業據證人即被害人丁○○指訴
    綦詳，復據證人庚○○結證：伊當天到釣魚場，看到戊○○在店內喝酒，在外面
    有聽到戊○○向丁○○要二百元，我還問丁○○是否欠錢，丁○○否認並說是戊○○要錢去買酒，有聽到並看到丁○○大叫及摔倒等情，核與證人丁○○所指訴
    被告因欲向伊索討二百元買酒喝等意旨相合，被告復不否認曾出語向丁○○索取
    二百元一節，參以當時被告戊○○已有酒意，當場繼續喝酒遭拒，若因索討喝酒
    錢遭拒即出嚇語，於日常生活中事所常見，證人丁○○事實上並未給錢，並無設
    詞誣指必要，是丁○○所指訴應屬可信，被告戊○○恐嚇事實，事證明確，犯行
    應堪認定之。至被告戊○○恐嚇目的固因於索討二百元遭拒，然其主觀上是否具
    不法所有意圖而出前揭嚇語？查，證人即共同被告乙○○於審理時證陳：戊○○
    每天到我們釣魚場喝酒，每次喝酒都賒帳，案發當天戊○○有幫我看守釣魚場半
    小時左右，當時未約定代價，之前有向我借錢，都沒有還，他都到店裡來，自己
    拿酒喝，我們看他可憐都沒有追究等語（參本院九十四年五月十二日審理筆錄）
    ，證人丁○○亦證陳：「戊○○從下午六點多喝到九點多，沒有算酒錢，因為戊○○當時酒醉，因為戊○○想繼續喝酒所以要錢，因為我身上剛好沒錢所以沒給
    」等語（參本院九十四年五月十二日審理筆錄），均足見被告戊○○與乙○○、
    丁○○本是舊識，案發當日甚且受託於呂良代為看店，事發前被告邱韋良前來乙○○與丁○○所共同經營之「阿呂釣魚場」內喝酒已有多次，亦延續一段時日，
    其喝酒不給錢行徑均因「可憐」而獲舊識店家所容認，是本件案發時被告戊○○
    認其受託顧店有功，且平素一貫索取酒喝均未被拒，亦未遭索討酒錢，其索取二
    百元欲另至他處取酒喝，主觀上尚難遽認有何不法所有意圖，附此敘明。
二、右開被告乙○○傷害事實則據被告坦認其情，核與被害人戊○○指訴情節相符，
    復有被告戊○○受傷照片三張、署立臺東醫院及仁和醫院診斷證明書二紙、病歷
    資料一份在卷足以佐證，此部分事證亦明，被告乙○○受傷害犯行亦堪認定。應
    併此敘明者：(一)依前揭診斷證明書所載傷勢固含括「脾臟破裂、脾臟切除」等情
    ，且證人即醫師王憶陵於偵查中亦曾證稱：「若切除了脾臟，就人體就會有影響
    ，在醫學上就是已達『重殘』的標準」等語。然查，刑法第十條「重傷」之定義
    與醫學上所謂「重殘」定義是否相符已屬有疑，而刑法重傷定義，除符合刑法第
    十條第四項第一至五款情形外，依同第六款必也「於身體或健康有重大不治或難
    治之傷害」方足當之，上開證人王憶陵固言及「若切除了脾臟，就人體就會有影
    響」，顯未其影響是否已達「於身體或健康有重大不治或難治之傷害」情事，尚
    難僅據上開證人較屬空泛之證詞，逕據以為本件已達「重傷」之認定依據，況本
    件被告傷害戊○○所造成之傷勢其中「脾臟破裂、脾臟切除」一節，本院送請法
    務部法醫研究所鑑定結果認：「脾臟切除手術若為醫療之必要性，正常成年男子
    在脾臟切除術順利復原而無併發症情況下，應無影響身體健康或造成重大不治之
    可能性」，有另法務部法醫研究所法醫所（九四）醫鑑字第○六二○號函送鑑定
    報告一份附卷可稽，嗣經結問證人即上開診斷證明書之開立醫師丙○○亦證陳：
    「一個人的脾臟切除後，對其健康及生命並無重大危害，脾臟切除後，對身體免
    疫系統的影響與身體健康沒有直接因果關係」等語，與前開鑑定結果亦不謀而合
    ，是本件尚無證據足認被害人戊○○傷勢已達重傷程度，應可認定（最高法院九
    十四年度台上字第八三八號判決亦同此見解）。(二)被告乙○○另辯稱本案事發始
    於丁○○懷孕而遭被告戊○○推擠，被告戊○○不義在先，客觀上足致引起公憤
    ，縱認被告涉及傷害犯行，亦應成立義憤傷害罪云云。惟查，刑法第二百七十九
    條所謂當場激於義憤，必須此項義憤係在犯罪之現場所激起者，始足以當之，本
    件丁○○前因勸阻被告戊○○喝酒返家發生推擠屬實，第一次雖有跌倒，然因拉
    住桿子未跌入魚池，至於第二次丁○○隨後幾乎跌入水溝係因本身亦有推擠被告
    戊○○所致，二次推擠間證人丁○○甚至外出尋找廚師己○○，可見相距有相當
    時間，而被告乙○○於丁○○遭受恐嚇之際亦要求丁○○報警處理，業經證人丁○○於偵查及審理時結證屬實，是本件嗣後被告乙○○毆打被告戊○○，顯係事
    後報復行為，而非係指責推倒丁○○之時，與刑法第二百七十九條之義憤傷害罪
    之構成要件不符。
二、核被告戊○○所為，係犯刑法第三百零五條之恐嚇危害安全罪。又被告乙○○所
    為，係犯刑法第二百七十七條第一項之傷害罪。被告戊○○為上開恐嚇時主觀上
    並無不法所有意圖，已詳述如前，公訴人認被告戊○○所為，係犯刑法第三百四
    十六條第三項、第一項恐嚇取財未遂罪，自有未洽。又被告乙○○並未致被害人
    於重傷結果，亦已詳述如前，公訴人認被告乙○○所為，係犯刑法第二百七十七
    條第二項後段之傷害致重傷罪，亦有未洽，爰就公訴人認被告戊○○、乙○○所
    犯前開罪名，於其基本事實同一範圍內，依法變更起訴法條如前。審酌被告乙○○因一時氣憤同居人遭戊○○推倒，且不滿戊○○不當言行，方生行為暴力，且
    尚無致被害人健康及生命重大危害結果；被告戊○○犯後仍飾詞狡辯，難認其有
    何悔悟之意及所生危害，及被告等原本為舊識，至今均未達成和解等一切情狀，
    分別量處如主文所示之刑，並均諭知易科罰金之折算標準。
據上論斷，應依刑事訴訟法第二百九十九條第一項前段、第三百條，刑法第三百零五
條、第二百七十七條第一項、第四十一條第一項，罰金罰鍰提高標準條例第一條前段
、第二條，判決如主文。
本案經檢察官辛○○到庭執行職務。
中      華      民      國    九十四    年      五      月    二十六    日
                                 臺灣臺東地方法院刑事第一庭
                                     審判長法  官  洪兆隆
                                           法  官  曾宗欽
                                           法  官  呂煜仁
右正本證明與原本無異。
如不服本判決，應於判決送達後十日內向本院提出上訴狀。（須附繕本）
「切勿逕送上級法院」
                               書記官  王敏玉
中      華      民      國    九十四    年      五      月    二十七    日
附錄本案論罪科刑法條全文：
中華民國刑法第二百七十七條 (普通傷害罪)
傷害人之身體或健康者，處三年以下有期徒刑、拘役或一千元以下罰金。
犯前項之罪因而致人於死者，處無期徒刑或七年以上有期徒刑；致重傷者，處三年以
上十年以下有期徒刑。
中華民國刑法第三百零五條 (恐嚇危害安全罪)
以加害生命、身體、自由、名譽、財產之事，恐嚇他人致生危害於安全者，處二年以
下有期徒刑、拘役或三百元以下罰金。
